臺灣屏東地方法院刑事判決
110年度交訴字第109號
公  訴  人  臺灣屏東地方檢察署檢察官
被      告  陳智斌




選任辯護人  葉武侯律師
上列被告因公共危險等案件，經檢察官提起公訴（109年度偵緝
字第435、436、437號），被告於準備程序中，就被訴事實為有
罪之陳述，本院告知其簡式審判程序之旨，聽取當事人意見後，
本院合議庭裁定由受命法官獨任進行簡式審判程序，判決如下：
    主  文
陳智斌犯如附表編號1、2所示之罪，各處如各該編號所示之刑。
所處有期徒刑不得易科罰金部分，應執行有期徒刑貳年。
    事  實
一、陳智斌於民國101年8月9日18時50分許，駕駛車牌號碼00-00
    00號自用小客車（下稱甲車），沿屏東縣高樹鄉長美路由北
    往南方向行駛，適邱金城亦騎乘車牌號碼000-000號普通重
    型機車（下稱乙車）沿同路段行駛在前。迨陳智斌於同日18
    時57分許，駕駛甲車行經屏東縣○○鄉○○路00○0號前，本應注
    意車前狀況，並隨時採取必要之安全措施，而依當時天候晴
    、夜間有照明、路面柏油乾燥、無缺陷、無障礙物、視距良
    好等情，並無不能注意之情事，竟疏未注意車前狀況，並隨
    時採取必要之安全措施，駕駛甲車自後方追撞邱金城騎乘之
    乙車後車尾，致邱金城人、車倒地，因而受有頭部外傷併顱
    內出血、左側顳骨骨折併氣腦、肝功能異常之傷害。詎陳智
    斌明知其駕駛甲車肇事，且見邱金城人、車倒地，可預見邱
    金城恐因衝擊力道加上摔倒路面而傷重死亡，竟基於縱使肇
    事致他人死亡而逃逸，亦不違反其本意之不確定肇事逃逸犯
    意，未停留現場採取救護或其他必要措施，亦未待警方到場
    處理以釐清肇事責任，旋即駕車駛離現場而逕自逃逸。雖邱
    金城經送往義大醫療財團法人義大醫院（下稱義大醫院）急
    救，仍因頭部外傷併顱內出血、左側顳骨骨折併氣腦，致中
    樞衰竭，於101年8月15日14時24分許死亡。
二、詎陳智斌逃逸途中駕駛甲車沿屏東縣高樹鄉華光路由東往西
    方向行駛，於101年8月9日19時許行經屏東縣○○鄉○○路00號
    前時，本應注意汽車除行駛於單行道或指定行駛於左側車道
    外，在未劃分向線或分向限制線之道路，應靠右行駛，亦應
    注意車前狀況，並隨時採取必要之安全措施，而依當時天候
    雨、夜間有照明、柏油路面濕潤、無缺陷、無障礙物、視距
    良好等情形，尚無不能注意之情況，竟未注意靠右行駛，亦
    未注意車前狀況，且行駛在該路段道路左側，適邱旭源騎乘
    電動自行車（下稱丙車），沿華光路由西往東方向行駛至該
    處，陳智斌見狀閃避不及，駕駛甲車撞及丙車，致邱旭源人
    、車倒地，因而受有頭部外傷併顏面複雜性裂傷（約6公分
    ）、左側遠端橈骨骨折之傷害。詎陳智斌明知其駕駛甲車肇
    事，且邱旭源因人、車倒地受有傷害，竟另基於肇事致人傷
    害逃逸之犯意，未停留現場對邱旭源施以救護，亦未待警方
    到場處理以釐清肇事責任，旋即駕車駛離現場而逕自逃逸。
    嗣經警調閱監視器畫面，循線查悉上情。
三、案經邱金城之母劉秀香及邱旭源訴由屏東縣政府警察局里港
    分局報告臺灣屏東地方檢察署檢察官偵查起訴。
    理  由
一、認定被告犯罪事實所憑之證據及理由
　㈠事實欄所示事實
　　⒈上揭事實，業據被告陳智斌於本院準備程序及審理時均坦
      承不諱（見院卷二第47、161、168、184頁），核與證人
      范文雄於警詢時、證人簡明順、王啟順、廖國鎮、鄭淵元
      、陳煌杰於警詢及偵查中證述之情節相符（見相卷第11至
      34、77至80、157、158頁），並有偵查報告、義大醫院診
      斷證明書、出院病歷摘要、病歷資料、屏東縣政府警察局
      疑似道路交通事故肇事逃逸追查表、道路交通事故調查報
      告表㈠㈡、臺灣屏東地方檢察署檢驗報告書、臺灣屏東地方
      檢察署相驗屍體證明書、屏東縣政府警察局刑案現場勘察
      報告卷宗、內政部警政署刑事警察局101年11月2日刑鑑字
      第1010127294號鑑定書、屏東縣政府警察局勤務指揮中心
      受理110報案紀錄單、經濟部商工登記公示資料查詢服務
      結果各1份、勘察採證同意書、刑事案件證物採驗紀錄表
      各2份、公路監理電子閘門查詢結果、道路交通事故現場
      圖各3份、現場照片15張、相驗照片12張、勘察採證照片4
      2張附卷可證（見相卷第5、7、35至38、48至74、89至99
      、108至115、118至150頁，偵7675卷第20至22頁，院卷一
      第31至35、155至553頁，院卷二第19、41、42頁），足認
      被告上開任意性自白與事實相符，堪以採信。
　　⒉汽車行駛時，駕駛人應注意車前狀況，並隨時採取必要之
      安全措施，道路交通安全規則第94條第3項訂有明文。被
      告於前揭時間、地點駕駛甲車，本應注意車前狀況，並隨
      時採取必要之安全措施，而依當時天候晴、夜間有照明、
      路面柏油乾燥、無缺陷、無障礙物、視距良好等情，有道
      路交通事故調查報告表㈠1紙存卷可查（見相卷第36頁），
      顯見客觀上並無不能注意情事，竟疏未注意履行上開行車
      義務，自後方追撞被害人邱金城騎乘之乙車造成本案交通
      事故，被告之駕車行為，當有過失無疑。且被害人邱金城
      確因本案交通事故傷重死亡乙情，有臺灣屏東地方檢察署
      相驗屍體證明書1份在卷可佐（見相卷第99頁），則被告
      之過失行為與被害人邱金城之死亡結果間，顯具有相當因
      果關係，殆無疑義。
　㈡事實欄所示事實
　　⒈上揭事實，業據被告於本院準備程序及審理時均坦承不諱
      （見院卷二第47、161、168、184頁），核與證人即告訴
      人邱旭源、證人簡明順於警詢、偵查中證述之情節相符（
      見偵7782卷第14至17、19至22頁，偵9351卷第39至45、10
      5至107頁），並有偵查報告、義大醫院病歷資料、同慶醫
      院診斷證明書、道路交通事故調查報告表㈠㈡、屏東縣政府
      警察局疑似道路交通事故肇事逃逸追查表、屏東縣政府警
      察局勤務指揮中心受理110報案紀錄單、Google Map路線
      圖各1份、義大醫院診斷證明書、道路交通事故現場圖各2
      份、現場照片14張附卷可稽（見偵7782卷第7、41至47頁
      ，偵9351卷第9至13、57至63、81頁，院卷一第59至153頁
      ，院卷二第21、39頁），足認被告上開任意性自白與事實
      相符，堪以採信。
　　⒉汽車行駛時，駕駛人應注意車前狀況，並隨時採取必要之
      安全措施；汽車除行駛於單行道或指定行駛於左側車道外
      ，在未劃分向線或分向限制線之道路，應靠右行駛，道路
      交通安全規則第94條第3項、第95條第1項前段分別明訂。
      被告於前揭時間、地點駕駛甲車，本應注意汽車除行駛於
      單行道或指定行駛於左側車道外，在未劃分向線或分向限
      制線之道路，應靠右行駛，亦應注意車前狀況，並隨時採
      取必要之安全措施，而依當時天候雨、夜間有照明、柏油
      路面濕潤、無缺陷、無障礙物、視距良好等情，有道路交
      通事故調查報告表㈠1紙在卷可考（見偵9351卷第61頁），
      並無不能注意情事，竟疏未注意履行上開行車義務，行駛
      在該路段道路左側，因而駕駛甲車撞及告訴人邱旭源騎乘
      之丙車，致告訴人邱旭源受有前揭傷害，足認被告之駕車
      行為確有過失。且告訴人邱旭源所受傷害結果與被告之過
      失行為間別無其他原因介入，是被告之過失行為與告訴人
      前揭傷害間具有相當因果關係，殆無疑義。
　㈢從而，本案事證明確，被告上開犯行均堪以認定，均應予依
    法論科。
二、論罪科刑
  ㈠新舊法比較
　　⒈行為後法律有變更者，適用行為時之法律。但行為後之法
      律有利於行為人者，適用最有利於行為人之法律，刑法第
      2條第1項定有明文。
　　⒉被告行為後，刑法第276、284條均於108年5月29日修正公
      布，於同年月31日施行。修正後之規定將修正前普通過失
      傷害、致死罪名之法定刑予以提高，修正後之規定均未較
      有利於被告。
　　⒊按88年4月21日增訂公布之刑法第185條之4規定：「駕駛動
      力交通工具肇事，致人死傷而逃逸者，處6月以上5年以下
      有期徒刑」（102年6月11日修正公布同條規定，提高刑度
      為1年以上7年以下有期徒刑，構成要件均相同）其中有關
      「肇事」部分，可能語意所及之範圍，包括「因駕駛人之
      故意或過失」或「非因駕駛人之故意或過失」（因不可抗
      力、被害人或第三人之故意或過失）所致之事故，除因駕
      駛人之故意或過失所致之事故為該條所涵蓋，而無不明確
      外，其餘非因駕駛人之故意或過失所致事故之情形是否構
      成「肇事」，尚非一般受規範者所得理解或預見，於此範
      圍內，其文義有違法律明確性原則，此違反部分，應自本
      解釋公布之日起失其效力，雖經司法院於108年5月31日公
      布釋字第777號解釋明確，然被告對於本案事故之發生有
      過失，且其過失責任明確，並無不明確之情形，已如前述
      ，自非屬司法院釋字第777號解釋所指因「肇事」文義有
      違法律明確性原則，應自本解釋公布之日起失其效力之範
      圍，仍有刑法第185條之4規定之適用，先予敘明。被告行
      為後，刑法第185條之4於102年6月11日修正公布，於同年
      月13日施行，又於110年5月28日修正公布，於同年月30日
      施行。88年4月21日增訂刑法第185條之4規定：「駕駛動
      力交通工具肇事，致人死傷而逃逸者，處六月以上五年以
      下有期徒刑。」102年6月11日修正之刑法第185條之4規定
      ：「駕駛動力交通工具肇事，致人死傷而逃逸者，處一年
      以上七年以下有期徒刑。」110年5月28日修正後刑法第18
      5條之4第1項規定：「駕駛動力交通工具發生交通事故，
      致人傷害而逃逸者，處六月以上五年以下有期徒刑；致人
      於死或重傷而逃逸者，處一年以上七年以下有期徒刑。」
      修正後之規定並未較有利於被告。
　　⒋經綜合比較之結果，修正後之規定未較有利於被告，依刑
      法第2條第1項前段之規定，應適用被告行為時即修正前刑
      法第276條第1項、修正前刑法第284條第1項前段、102年6
      月11日修正前刑法第185條之4規定予以論處。
  ㈡核被告如事實欄所為，係犯修正前刑法第276條第1項之過失
    致人於死罪、102年6月11日修正前刑法第185條之4之肇事致
    人死亡逃逸罪；如事實欄所為，係犯修正前刑法第284條第
    1項前段之過失傷害罪、102年6月11日修正前刑法第185條之
    4之肇事致人傷害逃逸罪。
  ㈢被告所犯過失致人於死罪、肇事致人死亡逃逸罪、過失傷害
    罪、肇事致人傷害逃逸罪，犯意各別、行為互殊，應予分論
    併罰。
  ㈣審酌被告如事實欄所示過失行為致被害人邱金城死亡，此死
    亡結果無回復可能，使告訴人劉秀香痛失至親，蒙受終身無
    法彌補之傷痛，犯罪所生損害甚鉅，且被告駕車肇事後，雖
    預見被害人邱金城恐傷重死亡，仍未報警處理，亦未留下任
    何聯絡方式，以協助釐清肇事責任之歸屬，反而駕車離開現
    場，不僅影響被害人邱金城家屬求償之權利，亦危害公共交
    通安全，所為殊無可取；被告復於如事實欄所示駕車肇事
    造成告訴人邱旭源受有前揭傷害，考量告訴人邱旭源所受傷
    害非輕，被告肇事後竟任令傷者留在本案交通事故現場，欠
    缺尊重他人生命安全觀念，法治觀念薄弱；惟考量被告犯後
    終能坦承犯行，已與告訴人劉秀香達成和解，並已如數給付
    賠償金等情，有本院調解筆錄1份附卷足憑（見院卷二第127
    、128頁），而告訴人邱旭源經通知未到庭而未能與被告商
    談調解事宜等節，有刑事報到單2份在卷可參（見院卷二第8
    5、109頁）；酌以被告本案犯罪情節、所生損害；兼衡被告
    現在監執行，及其自述之智識程度、經濟及家庭生活狀況（
    見院卷二第184頁）等一切情狀，量處如主文所示之刑，併
    就所處有期徒刑得易科罰金部分，依刑法第41條第1項前段
    之規定，諭知如易科罰金之折算標準。復本於罪責相當性之
    要求，在外部性及內部性界限範圍內，綜合斟酌被告前揭犯
    罪行為之不法與罪責程度，及對其施以矯正之必要性，就所
    處有期徒刑不得易科罰金部分，依刑法第51條第5款規定，
    定應執行刑如主文所示。
據上論斷，應依刑事訴訟法刑事訴訟法第273條之1第1項、第284
條之1、第299條第1項前段，刑法第2條第1項前段，修正前刑法
第276條第1項、第284條第1項前段，102年6月11日修正前刑法第
185條之4，刑法第41條第1項前段、第51條第5款，刑法施行法第
1條之1第1項、第2項前段，判決如主文。
本案經檢察官李忠勳提起公訴，檢察官吳政洋到庭執行職務。
中　　華　　民　　國　　111 　年　　4 　　月　 26 　　日
                  刑事第四庭  法  官　李宛臻  
以上正本證明與原本無異。
如不服本判決應於收受判決後20日內向本院提出上訴書狀，並應
敘述具體理由；其未敘述上訴理由者，應於上訴期間屆滿後20日
內向本院補提理由書（均須按他造當事人之人數附繕本）「切勿
逕送上級法院」。　　　　　　　　　
中　　華　　民　　國　　111 　年　　4 　　月　　26　　日
                              書記官  蔡語珊
附錄本案論罪科刑法條：修正前刑法第276條第1項、第284條第1
項前段，102年6月11日修正前刑法第185條之4。
修正前刑法第276條第1項
因過失致人於死者，處二年以下有期徒刑、拘役或二千元以下罰
金。
修正前刑法第284條第1項前段
因過失傷害人者，處六月以下有期徒刑、拘役或五百元以下罰金
；致重傷者，處一年以下有期徒刑、拘役或五百元以下罰金。
102年6月11日修正前刑法第185條之4
駕駛動力交通工具肇事，致人死傷而逃逸者，處六月以上五年以
下有期徒刑。
附表：
編號 犯罪事實 主文   1 事實欄所示 陳智斌犯過失致人於死罪，處有期徒刑捌月。又犯肇事致人死亡逃逸罪，處有期徒刑壹年。   2 事實欄所示 陳智斌犯過失傷害罪，處有期徒刑肆月，如易科罰金，以新臺幣壹仟元折算壹日。又犯肇事致人傷害逃逸罪，處有期徒刑拾月。